【裁判字號】    97,審抗,338
【裁判日期】    971105
【裁判案由】    本票裁定
【裁判全文】
臺灣高雄地方法院民事裁定             97年度審抗字第338號
抗  告  人  甲○○○
            乙○○
                      住高雄市.
相  對  人  丙○○    住高雄市.
上列抗告人因與相對人間本票裁定事件，對於中華民國97年10月
1 日本院97年度票字第10095 號裁定提起抗告，本院裁定如下：
    主  文
原裁定關於准對抗告人乙○○為強制執行部分廢棄。
上開廢棄部分，相對人之聲請駁回。
抗告人甲○○○之抗告駁回。
抗告程序費用新台幣壹仟元由抗告人甲○○○負擔。
    理  由
一、按執票人向本票發票人行使追索權時，得聲請法院裁定後強
    制執行。票據法第123 條定有明文。惟追索權之行使，依同
    法第85條及第124 條規定，係以已依法定程序行使或保全本
    票上權利之行為後始得為之，而依同法第95條規定及票據為
    有價證券之性質，行使本票追索權應先向票據債務人為付款
    之提示，經提示而不獲付款時，始得行使。本件抗告人乙○
    ○之抗告意旨陳稱相對人曾並未曾向其提示本票請求付款，
    而經本院行使調查權詢問後，相對人具狀陳稱就本件之本票
    僅有向抗告人甲○○○為付款之提示，而未曾向乙○○為付
    款之提示，有該書狀在卷可稽。則依上開條文規定及說明，
    相對人既未曾向乙○○為付款之提示，自不得向乙○○行使
    追索權，法院自亦不得為准予強制執行之裁定。原裁定就乙
    ○○部分誤為准許，尚有未洽。乙○○之抗告意旨指摘原裁
    定不當，求予廢棄，為有理由，應由本院予以廢棄，並駁回
    相對人之聲請。
二、次按本票執票人依票據法第123 條之規定，聲請法院裁定許
    可對發票人強制執行，係屬非訟事件，此項聲請之裁定及抗
    告法院之裁定，僅依非訟事件程序，以審查強制執行許可與
    否，並無確定實體上法律關係存否之效力，如發票人就票據
    債務之存否有爭執時，應由發票人提起確認之訴，以資解決
    ，亦經最高法院56年台抗字第714 號及57年台抗字第76號判
    例意旨闡釋明確。而本件相對人主張其執有抗告人李金蘭為
    發票人，如原裁定所示之本票1 紙，並免除作成拒絕證書，
    經屆期提示未獲付款，爰依票據法第123 條聲請裁定許可強
    制執行等情，業據提出本票1 紙為證，原法院經審核後予以
    准許，即與法律規定相符，而無違誤。甲○○○之抗告意旨
    雖以均有按月清償8,000 元至96年12月，現應僅餘112,000
    元之本金，且相對人之請求權亦罹於時效而消滅等語。然債
    權金額之多寡及請求權是否因效滅，均屬就相對人得否享有
    實體上權利義務之爭執，依上開說明，並非本院於抗告程序
    中所得審酌，而應由抗告人另行提起訴訟，以資解決。故甲
    ○○○據以提起抗告，並無理由，應予駁回。
三、據上論結：本件抗告人乙○○之抗告為有理由，抗告人李金
    蘭之抗告為無理由，依非訟事件法第46條、第21條第2 項、
    第24條第1 項，民事訴訟法第495 條之1 第1 項、第449 條
    第1 項、第450 條、第79條，裁定如主文。
中    華    民    國    97    年    11    月    5     日
                            民事第二庭
                                審判長法  官  林紀元
                                      法  官  甯  馨
                                      法  官  蘇姿月
以上正本證明與原本無異。
本裁定不得再抗告。
中    華    民    國    97    年    11    月    5     日
                                      書記官  林怡君


司法院資訊處製作；財團法人民間司法改革基金會備份。
